Mission interministérielle de Coordination des Grands Opérations d'Architecture et d'Urbanisme. Plans et dessins d'architecture sur les Grands travaux de l'Etat
Archives nationales
Plans et dessins d'architecture sur les Grands Travaux de l'État à Paris
1982-1993
20140450/1-20140450/90
Mission interministérielle de coordination des grandes opérations d'architecture et d'urbanisme dite Mission interministérielle des Grands Travaux
90 documents: dessins et plans
Archives nationales
Communicables au terme d'un délai de 50 ans à compter de la date de clôture des dossiers pour chacun des articles de ce versement
Il n'existe pas de copies de ces documents. Certains dessins peuvent être proches de documents déjà versés sous le numéro 20080657, si les titres sont identiques, il peut exister des variantes, des différences de dimensions ou d'état de conservation.
Versement effectué par Brigitte Lebhar, responsable du service des archives de l'Opérateur du Patrimoine et des Projets Immobiliers de la Culture (OPPIC), le 6 juin 2014.
Les documents ont été réalisés par le Service de la Communication de la Mission interministérielle de coordination des grandes opérations d'architecture et d'urbanisme dite Mission interministérielle des Grands Travaux (MIGT) qui a fusionné en 1998 avec l'Établissement Public du Grand Louvre (EPGL) pour devenir l'Établissement Public de Maîtrise d'Ouvrage des Travaux Culturels (EPMOTC ou EMOC). En 2010, il a fusionné avec le Service National des Travaux (SNT) pour devenir l'Opérateur du Patrimoine et des Projets Immobiliers de la Culture (OPPIC).
Ces documents ont été conservées par le Service de la Documentation et des Archives de l'Opérateur du Patrimoine et des Projets Immobiliers de la Culture. Ils avaient été versés par le Service de la Communication de la Mission interministérielle de coordination des grandes opérations d'architecture et d'urbanisme.
Il n'y a pas eu de tri ni d'élimination.
Le mode de classement choisi est le classement alphabétique des projets, sans tenir compte de leur chronologie. Certains documents n'ont pas de dates mais la date extrême des documents est 1993. Pour l'ensemble des projets du Parc de la Villette, il a été adopté le classement alphabétique des opérations à l'intérieur de l'ensemble «Villette». Ainsi, la Cité de la Musique, bien que réalisée en dernier se trouve être en premier dans l'ensemble «Villette».
Cette collection est composée de dessins d'architectes, parfois originaux, ou reproductions de dessins originaux, encres tirées sur canson, sur calque ou sur papier photographique. C'est une collection unique parce qu'elle regroupe l'ensemble des «Grands Travaux» initiés sous la présidence de François Mitterrand. Il s'agit des dessins de tous les grands projets, sélectionnés avec les architectes eux-mêmes afin de présenter leurs projets, ils ont été exposés lors des expositions nationales et internationales réalisées par la Mission interministérielle de Coordination des Grands Opérations d'Architecture et d'Urbanisme. Les documents administratifs relatifs à ces expositions ont déjà été versés aux Archives Nationales.
Les inscriptions figurant au dos des plans correspondent à des références sur l'ordre de présentation des documents dans les expositions. Exemple: OB 5 signifie que c'est un document qui a été présenté en 5ème position dans la partie consacrée à l'Opéra de la Bastille. Toutefois les mêmes documents ayant été exposés plusieurs fois, leur position dans l'exposition a pu changer lors des différentes présentations.
Tous les projets ont été construits sauf le Centre de Conférences Internationales de Paris de l'architecte Francis Soler qui a été abandonné et remplacé sur ce site par le Musée du Quai Branly.
Un premier versement de plans a été fait aux Archives Nationales sous le numéro 20080657.
20000328/1-20000328/56: Divers dossiers sur le Louvre et le musée d’Orsay (1981-1997)
20080657/1-20080657/121: Divers grands travaux. Plans (1980-1989)
- Arche de la Défense, Paris la Défense, 92 (architectes: Johan Otto von Spreckelsen et Paul Andreu), 1983-1985; 20140450/1-20140450/5
  Documents réalisés par Johan Otto von Spreckelsen. Il n'y pas de documents réalisés par Paul Andreu dans ce versement.
  - Arche de la Défense, plan du toit, [1983-1984]; 20140450/1; Reproduction sur papier photographique noir et blanc; dimensions 76,5 X 77
  - Arche de la Défense, vue de la nef, [1983-1984]; 20140450/2; Reproduction sur papier photographique noir et blanc; dimensions: 75 X 75
  - Arche de la Défense, plan masse, 1985; 20140450/3; Sérigraphie couleur; dimensions: 100 X 70
  - Arche de la Défense, vue depuis Paris, 1985; 20140450/4; Sérigraphie couleur; dimensions: 100 X 70
  - Arche de la Défense, vue de la Défense vers Paris, axe historique de Paris avec au fond la pyramide du Louvre, 1985; 20140450/5; Sérigraphie couleur; dimensions: 102 X 74
- Bibliothèque nationale de France, Paris XIIIe, 1990-1991; 20140450/6-20140450/9; Architecte: Dominique Perrault
  - Plan masse de la Bibliothèque. Échelle 1/500e, Juillet 1990; 20140450/6; Encre noire sur canson; dimensions: 120 X 86
  - Plan de la Bibliothèque nationale, à gauche, le jardin, couloir et salle de lecture, 1990; 20140450/7; Encre noire sur canson; dimensions: 121 X 86
  - Coupes: Coupe transversale sur salle des recherches et coupe longitudinale sur salle d'études, échelle 1/500e, 23 mai 1991; 20140450/8; Encre noire sur canson; dimensions: 86 X 121
  - Bibliothèque nationale de France, six esquisses, [1990]; 20140450/9; Encre noire sur canson; dimensions: 60 X 80
- Centre de Conférences Internationales de Paris, Paris XVe, 1990; 20140450/10-20140450/12; Architecte: Francis Soler
  - Centre de conférences internationales de Paris. Esquisses, 1990; 20140450/10; Encre noire sur canson; dimensions: 80 X 60
  - Centre de conférences internationales de Paris. Plan masse avec la Tour Eiffel, 1990; 20140450/11; Encre noire sur canson; dimensions: 60 X 80
  - Centre de conférences internationales de Paris. Les trois pavillons de verre, texte poétique, 1990; 20140450/12; Encre noire sur canson; dimensions: 60 X 80
- Grand Louvre, Musée du Louvre, Paris 1er, 1984-1988; 20140450/13-20140450/23; Architectes: Ioeh Ming Pei and Partners et Michel Macary
  - Trois dessins de la pyramide du Louvre, coupe, face, côté, [1984]; 20140450/13
    Dessin encre noire sur papier photographique; dimensions: 105 X 65
  - Grand Louvre, coupe transversale du projet du Grand Louvre avec la pyramide, les pyramidons, et les bâtiments entre la Seine et la rue de Rivoli, [1985]; 20140450/14; Dessin encre noire sur papier photographique; dimensions: 103 X 65
  - Plate-forme élévatrice en position basse, plate-forme élévatrice en position haute, perspective sur l'escalier, [1984]; 20140450/15; Dessin encre noire sur papier photographique; dimensions: 37,5 X 96
  - Pyramide du Louvre, plan de montage des poteaux, détail du repérage des pièces, [1984]; 20140450/16; Dessin encre noire sur papier photographique; dimensions: 55 X 73
  - Grand Louvre, perspective Cour Marly, [1985]; 20140450/17; Photographie couleur; dimensions: 30 X 41
  - Grand Louvre, deux perspectives: couloir vers la pyramide inversée, et entrée sous la pyramide, [1985]; 20140450/18; Dessin encre noire sur papier photographique; dimensions: 60 X 42
  - Plan général du Grand Louvre, niveau mezzanine et sous-sol. Échelle 1/500e, 25 avril 1988; 20140450/19; Dessin encre noire sur papier photographique; dimensions: 120 X 84
  - Plan général du Grand Louvre, avec la Cour Carrée, la Cour Napoléon et les bâtiments jusqu'au Jardin des Tuileries. Échelle 1/500e, 1988; 20140450/20; Photographie couleur; dimensions: 120 X 84
  - Plan général niveau accueil, phase préliminaire. Échelle 1/500e, 25 avril 1988; 20140450/21; Photographie couleur; dimensions: 119 X 24
  - Grand Louvre coupe longitudinale, partie gauche, [1986]; 20140450/22; Encre noire sur canson; dimensions: 224 X 110
  - Grand Louvre coupe longitudinale vers le sud, partie droite, [1986]; 20140450/23; Encre noire sur canson; dimensions: 197 X 110
- Grande Galerie de l'Évolution du Muséum national d'Histoire naturelle, Paris, Ve, 1988; 20140450/24; Architectes: Paul Chemetov et Borja Huidobro; Dessin couleur sur papier photographique; dimensions: 84 X 120
- Institut du Monde Arabe, Paris Ve, 1992; 20140450/25-20140450/33; Architectes: Jean Nouvel et Architecture Studio (Martin Robain, Jean-François Galmiche, Rodo Tisnado et Jean-François Bonne)
  - Institut du Monde Arabe axonométrie, côté musée, 1992; 20140450/25; Encre noire sur canson; dimensions: 100 X 120; 1er exemplaire. (cf n°26)
  - Institut du Monde Arabe axonométrie, côté musée, 1992; 20140450/26; Encre noire sur canson; dimensions: 100 X 120; 2ème exemplaire. (cf n°25)
  - Institut du Monde Arabe: 3 plans. 9e étage niveau + 26.10 salle du haut conseil, cafétéria, terrasse. 7e étage niveau + 20.30 musée, vide sur musée, entrée du musée, bureaux. 4e étage niveau + 11.60 patio, musée, vide sur bibliothèque, 1992; 20140450/27; Encre noire sur canson; dimensions: 100 X 120
  - Institut du Monde Arabe, 2 plans. 5e étage niveau + 14.50 musée, bibliothèque, vide sur musée, bureaux. 4e étage niveau + 11.60 patio, musée, vide sur bibliothèque, 1992; 20140450/28; Encre noire sur canson; dimensions: 100 X 120
  - Institut du Monde Arabe, 3 plans. 9e étage niveau + 26.10 salle du haut conseil, cafétéria, terrasse. 7e étage niveau + 20.30 musée, vide sur musée, entrée du musée, bureaux. 6e étage niveau + 17.40, vide sur bibliothèque, musée, bureaux, 1992; 20140450/29; Encre noire sur canson; dimensions: 100 X 120
  - Institut du Monde Arabe, 3 plans. 9e étage niveau + 26.10 salle du haut conseil, cafétéria, terrasse. 7e étage niveau + 20.30 musée, vide sur musée, entrée du musée, bureaux. 4e étage niveau + 11.60 patio, musée, vide sur bibliothèque, 1992; 20140450/30; Encre noire sur canson; dimensions: 90 X 120
  - Institut du Monde Arabe, 2 coupes: coupe longitudinale sur faille, coupe transversale sur patio et auditorium, 1992; 20140450/31; Encre noire sur canson; dimensions: 100 X 120
  - Institut du Monde Arabe. Axonométrie, côté musée, 1992; 20140450/32; Calque; dimensions: 102,5 X 122
  - Institut du Monde Arabe, 3 plans. 9e étage niveau + 26.10 salle du haut conseil, cafétéria, terrasse. 7e étage niveau + 20.30 musée, vide sur musée, entrée du musée, bureaux. 4e étage niveau + 11.60 patio, musée, vide sur bibliothèque, 1992; 20140450/33; Calque; dimensions: 102 X 122
- Parc de la Villette et projets situés sur le Parc: Cité de la Musique, Cité des Sciences et de l'Industrie, Grande Halle, Parc, Paris XIXe, 1980-1985; 20140450/34-20140450/66
  - Cité de la Musique, 1985; 20140450/34-20140450/44; Architecte: Christian de Portzamparc
    - Cité de la Musique, coupe partie est, 1985; 20140450/34; Encre noire sur canson; dimensions: 34 X 110; 1er exemplaire (cf n°35)
    - Cité de la Musique, partie est, 1985; 20140450/35; Encre noire sur canson; dimensions: 110 X 35; 2e exemplaire (tâché) (cf n°34)
    - Axonométrie générale de la Cité de la Musique, partie ouest, 1985; 20140450/36; Encre noire sur canson; dimensions: 110 X 84; 1er exemplaire (cf n°37)
    - Axonométrie générale de la Cité de la Musique, partie ouest, 1985; 20140450/37; Encre noire sur canson; dimensions: 110 X 84; 2e exemplaire (cf n°36)
    - Perspective de la Cité de la Musique, partie est, 1985; 20140450/38; Encre noire sur canson; dimensions: 60 X 40
    - Cité de la Musique, partie ouest. Niveau rez-de-chaussée, 1985; 20140450/39; Encre noire sur canson; dimensions: 82 X 72,5
    - Cité de la Musique, partie ouest. Plan de l'étage des grandes classes, 1985; 20140450/40; Encre noire sur canson; dimensions: 84 X 60
    - Cité de la Musique, partie ouest, perspective du patio intérieur, 1985; 20140450/41; Encre noire sur canson; dimensions: 84 X 110; 1er exemplaire (cf n°42)
    - Cité de la Musique, partie ouest, perspective du patio intérieur, 1985; 20140450/42; Encre noire sur canson; dimensions: 84 X 110; 2e exemplaire (cf n°41)
    - Cité de la Musique, axonométrie, partie ouest coupée sur salles publiques, 1985; 20140450/43; Encre noire sur canson; dimensions: 110 X 84
    - Cité de la Musique, axonométrie partie ouest coupée au niveau des salles publiques, 1985; 20140450/44; Encre noire sur canson; dimensions: 84 X 63,5
  - Cité des Sciences et de l'Industrie., 1980-1986; 20140450/45-20140450/55; Architecte Adrien Fainsilber.
    - La Géode. Plan composite de la salle de cinéma hémisphérique. Échelle 1/200e, 1986; 20140450/45; Encre noire sur canson; dimensions: 93,5 X 128
    - Cité des Sciences et de l'Industrie. Coupe transversale sur le hall d'accueil et la Géode. Échelle 1/200e, 1986; 20140450/46; Encre noire sur canson; dimensions: 160 X 84; inscription au dos CSI18; 1er exemplaire (cf n°47)
    - Cité des Sciences et de l'Industrie. Coupe transversale sur le hall d'accueil et la Géode. Échelle 1/200e, 1986; 20140450/47; Encre noire sur canson; dimensions: 160 X 84; 2e exemplaire (cf n°46)
    - Hall d'accueil de la Cité des Sciences et de l'Industrie, principe de traitement de la lumière par miroirs robotisés, 1986; 20140450/48; Encre noire sur canson; dimensions: 84 X 84
    - Cité des Sciences et de l'Industrie. Coupe longitudinale sur le hall d'accueil. Échelle 1/100e, 1986; 20140450/49; Encre noire sur canson; dimensions: 84 X 119; inscription au dos: CSI17
    - Cité des Sciences et de l'Industrie, Parc de la Villette Paris, la Géode, salle de cinéma hémisphérique. Échelle 1/200e, 1986; 20140450/50; Encre noire sur canson; dimensions: 84 X 118
    - Cité des Sciences et de l'Industrie Parc de la Villette Paris, plan du niveau des expositions permanentes. Échelle 1/500e, 1986; 20140450/51; Encre noire et couleur sur canson; dimensions: 84 X 119; inscription au dos: CSV1A
    - Cité des Sciences et de l'Industrie, Parc de la Villette Paris, coupe transversale, façade est, façade nord. Échelle 1/500e, 1986; 20140450/52; Encre noire sur canson; dimensions: 84 X 117; inscription au dos: CSI8A
    - Cité des Sciences et de l'Industrie. Architecte Fainsilber. Approche de la Cité des Sciences et de l'Industrie. 1980-1986, 20140450/53; Encre noire sur canson; dimensions: 54 X 54; inscription au dos: 44
    - Cité des Sciences et de l'Industrie Parc de la Villette Paris, la Géode. Salle de cinéma hémisphérique, coupe axiale est-ouest. Échelle 1/50e, [1980]; 20140450/54; Encre noire sur canson; dimensions: 84 X 118; inscription au dos: CVS8
    - Cité des Sciences et de l'Industrie Parc de la Villette Paris, la Géode. Salle de cinéma hémisphérique, coupe axiale nord-sud. Échelle 1/50e, [1980]; 20140450/55; Encre noire sur canson; dimensions: 84 X 118; inscription au dos: CSV9A
  - Grande Halle de la Villette, 1985; 20140450/56-20140450/60; Architectes: Bernard Reichen et Philippe Robert
    - Coupe transversale de la Grande Halle, [1985]; 20140450/56; Encre noire sur canson; dimensions: 105 X 84; inscription au dos: PV25A
    - Grande halle de la Villette. Coupe de face, vue depuis l'entrée. Joueur de pétanque, [1985]; 20140450/57; Artiste: Alberto Bali; Sérigraphie originale couleur, signée au crayon noir par Alberto Bali, 93/100; dimensions: 90 X 63; inscription au dos: PV45B
    - Grande halle de la Villette. Coupe vue depuis le côté, Statue de Giacometti au centre, [1985]; 20140450/58; Artiste: Alberto Bali; Sérigraphie originale couleur, signée au crayon noir par Alberto Bali, 93/100; dimensions: 90 X 63; inscription au dos: PV47B
    - Grande halle de la Villette. Vue depuis le fond vers la Place de la Fontaine aux Lions. Funambule au centre, [1985]; 20140450/59; Artiste: Alberto Bali; Sérigraphie originale couleur, signée au crayon noir par Alberto Bali, 93/100; dimensions: 90 X 63; inscription au dos: PV46B
    - Grande halle de la Villette. Coupe. Musicien au centre, [1985]; 20140450/60; Artiste: Alberto Bali; Sérigraphie originale couleur, signée au crayon noir par Alberto Bali, 93/100; dimensions: 91 X 63; inscription au dos: PV44
  - Parc de la Villette, 1984-1985; 20140450/61-20140450/66; Architecte général du Parc: Bernard Tschumi
    - Plan masse du Parc de la Villette, [1984]; 20140450/61; Encre noire sur canson; dimensions: 120 X 88; inscription au dos: CMV
    - Perspective intérieure galerie nord-sud, [1984]; 20140450/62; Encre noire sur canson; dimensions: 84 X 80; inscription au dos: PV1
    - Perspective intérieure galerie nord-sud, [1984]; 20140450/63; Tirage photographique couleur, papier cibachrome; dimensions: 57 X 58
    - Promenade cinématique, séquence 4, 1985; 20140450/64; Encre noire sur canson; dimensions: 60 X 110; inscription au dos: PV17A
    - Axonométrie « la case vide ». Déclinaison des folies du parc. 1984, 20140450/65; Encre noire sur canson; dimensions: 80 X 102; inscription au dos: PV4
    - Axonométrie explosée du concours pour le Parc de la Villette. Superposition des trois systèmes: points, lignes, surfaces. 1985, 20140450/66; Encre couleur sur canson; dimensions: 95 X 67
- Ministère des Finance, construit à Bercy, Paris 12e, 1984-1986; 20140450/67-20140450/70; Architectes: Paul Chemetov et Borja Huidobro (Bâtiments A, B et C). Louis Arretche, Roman Karazinski et V. Ciocardel (Bâtiments D et E). Emile Duhart-Harostéguy (Bâtiment logements)
  Les plans versés sont ceux réalisés par Paul Chemetov et Borja Huidobro
  - Ministère des Finances, plan masse de l'ensemble des bâtiments. Échelle 1/1000e, [1984]; 20140450/67; Encre noire sur canson; dimensions: 102 X 88; inscription au dos: FI3A
  - Ministère des Finances, principe de structure, [1984]; 20140450/68; Encre noire sur canson; dimensions: 80 X 60
  - Ministère des Finances, vue perspective de l'ensemble des bâtiments dans le site, janvier 1986, 20140450/69; Encre noire sur canson; dimensions: 60 X 40
  - Ministère des Finances, cinq croquis de Borja Huidobro: genèse. Hôtel des Ministres, vue depuis la Seine, plan masse, Janvier 1986; 20140450/70; Encre noire sur canson; dimensions: 50 X 50
- Musée d'Orsay, 1982-1985; 20140450/71-20140450/87
  - Plans du Musée d'Orsay, niveaux 1, 2 et 4, 1985, 20140450/71; Architectes: ACT Architecture: Renaud Bardon, Pierre Colboc et Jean-Paul Philippon; Encre noire sur canson; dimensions: 64 X 64
  - Musée d'Orsay, le Cours, esquisse muséographique, 1982, 20140450/72; Architecte: Gae Aulenti; Encre noire sur canson; dimensions: 40 X 30
  - Musée d'Orsay, Ingres et Ingrisme, esquisse muséographique, 1982, 20140450/73; Architecte: Gae Aulenti; Encre noire sur canson; dimensions: 40 X 30; 1er exemplaire (cf n°74)
  - Musée d'Orsay, Ingres et Ingrisme, esquisse muséographique, 1982, 20140450/74; Architecte: Gae Aulenti; Encre noire sur canson; dimensions: 40 X 30; 2e exemplaire (cf n°73)
  - Musée d'Orsay, salle Delacroix, romantisme et éclectisme, esquisse muséographique, 1982, 20140450/75; Architecte: Gae Aulenti; Encre noire sur canson; dimensions: 40 X 30
  - Musée d'Orsay, Pavillon Amont, esquisse des fers, 1982, 20140450/76; Architecte: Gae Aulenti; Encre noire sur canson; dimensions: 40 X 30
  - Musée d'Orsay, salles Delacroix, 1ère salle à droite, esquisse muséographique, 1982, 20140450/77; Architecte: Gae Aulenti; Encre noire sur canson; dimensions: 40 X 30
  - Musée d'Orsay, coupe transversale, Échelle 1/100e, 1982, 11 juillet 1982; 20140450/78; Architecte: Gae Aulenti; Encre noire sur canson; dimensions: 41 X 28,5
  - Musée d'Orsay. Coupe longitudinale axe D côté Seine. Échelle 1/100e, 1982; 20140450/79; Architecte: Gae Aulenti; Encre noire sur canson; dimensions: 60 X 24
  - Musée d'Orsay, salle Barye, vitrines, 1982, 20140450/80; Architecte: Gae Aulenti; Encre noire sur canson; dimensions: 39 X 30
  - Musée d'Orsay, dossier muséographique n°5, aménagements intérieurs, coupes Echelle1/100e. 11/07/1982, 20140450/81; Architecte: Gae Aulenti; Encre noire sur canson; dimensions: 40 X 30
  - Musée d'Orsay, Pavillon Amont, esquisse d'éclatement, 1982, 20140450/82; Architecte: Gae Aulenti; Encre noire sur canson; dimensions: 40 X 30
  - Musée d'Orsay, les Tours, façades et coupes, 1982, 20140450/83; Architecte: Gae Aulenti; Encre noire sur canson; dimensions: 40 X 30
  - Musée d'Orsay, Galerie des Hauteurs, axonométrie, 1982, 20140450/84; Architecte: Gae Aulenti; Encre noire sur canson; dimensions: 40 X 30
  - Musée d'Orsay, Salle Carpeaux, muséographie. 1982, 20140450/85; Architecte: Gae Aulenti; Encre noire sur canson; dimensions: 40 X 30
  - Musée d'Orsay, Pavillon Amont, coupe, 1982, 20140450/86; Architecte: Gae Aulenti; Encre noire sur canson; dimensions: 40 X 30
  - Musée d'Orsay, axonométrie, 1982, 20140450/87; Architecte: Gae Aulenti; Encre noire sur canson; dimensions: 60 X 40
- Opéra de la Bastille, Paris XIe, 1985; 20140450/88-20140450/90; Architecte: Carlos OTT
  - Opéra Bastille, vue perspective, intérieur de la salle modulable, 1985; 20140450/88; Encre noire sur canson; dimensions: 84 X 58; inscription du dos OB5
  - Opéra Bastille, plan de la grande salle de 2700 places avec fond de salle, 1985; 20140450/89; Encre noire et couleur sur canson; dimensions: 100 X 75; inscription au dos: 1
  - Opéra Bastille, grande salle, élévation latérale, 1985; 20140450/90; Encre noire sur canson; dimensions: 100 X 75; inscription au dos: OB7